【裁判字號】    95,抗,994
【裁判日期】    950908
【裁判案由】    假扣押
【裁判全文】
臺灣高等法院民事裁定                   95年度抗字第994號
再抗告人    丙○○
上列再抗告人因與相對人甲○○、乙○○間假扣押事件，對於中
華民國95年8月9日本院所為裁定，提起再抗告，本院裁定如下：
    主  文
再抗告駁回。
再抗告費用由再抗告人負擔。
    理  由
一、按對於抗告法院之裁定再為抗告，僅得以其適用法規顯有錯
    誤為理由，並經原法院之許可者為限。前項許可，以原裁定
    所涉及之法律見解具有原則上之重要性者為限。新修正民事
    訴訟法第486條第 4、5項定有明文。足見對於抗告法院以抗
    告有理由而廢棄或變更原裁定之裁定，或以無理由而駁回其
    抗告之裁定再為抗告，僅得以其適用法規顯有錯誤為理由，
    並經原法院之許可者為限，且「前項許可以原裁定所涉及之
    法律見解具有原則上之重要性者為限。」其立法理由載明：
    「為維持第三審為法律審之特性，並兼顧保障當事人權利及
    合理分配司法資源之要求，對於抗告法院以抗告有理由而廢
    棄或變更原裁定之裁定，或以抗告無理由而駁回其抗告之裁
    定再為抗告，僅得以其適用法規顯有錯誤為理由，並經原法
    院之許可者為限，始得再為抗告」所謂適用法規顯有錯誤，
    應以判決違背法規或現存判例解釋者為限，若在學說上諸說
    併存尚無法規判解可據者，不得指為用法錯誤（最高法院57
    年度台上字第1091號判例參照）；而所謂法律見解具有原則
    上之重要性者，係指所涉及之法律問題意義重大而有加以闡
    釋之必要者而言。故提起再抗告，除須以原裁定適用法規顯
    有錯誤為其理由外，尚須以原裁定所涉及之法律問題意義重
    大而有加以闡釋必要，並經原法院之許可，始得謂其再抗告
    之提起為合法。而原法院對於再為抗告，認為不應許可者，
    依同條第6項準用同法第436條之3第3項之結果，應以裁定駁
    回其再抗告。
二、本件再抗告意旨略以：依民事訴訟法第526條第2項之規定及
    最高法院43年台抗字第20號判例，債權人聲請假扣押，縱令
    未釋明其請求及假扣押之原因，僅需債權人聲明願供擔保以
    代釋明，法院即無不准其假扣押之聲請，本院之裁定適用法
    規顯有錯誤。且關於債權人可否以供擔保，以代假扣押原因
    之釋明，所涉法律見解有原則上之重要性云云。惟查民事訴
    訟法第526條第2項規定，於民國92年2月7日修正時，已由原
    規定之「債權人雖未為前項釋明，如就債務人所應受之損害
    已供法院所定之擔保者，得命假扣押」，修正為「前項釋明
    如有不足，而債權人陳明願供擔保或法院認為適當者，法院
    得定相當之擔保，命供擔保後為假扣押」，故債權人就假扣
    押之原因，依法有釋明之義務，亦即須提出可使法院信其主
    張為真實之證據，必待釋明有所不足，而債權人陳明願供擔
    保或法院認為適當者，法院始得定相當之擔保，命供擔保後
    為假扣押。倘債權人不能釋明假扣押之原因存在，即無就金
    錢之請求保全強制執行之必要，尚不能因債權人陳明願供擔
    保，即認足補釋明之欠缺，而為扣押。至於最高法院43年台
    抗字第20號判例，係就修正前民事訴訟法第526條所為闡釋
    ，況債權人之供擔保，是否足補釋明之欠缺，應由法院斟酌
    情形依其意見定，如認為不足補釋明之欠缺，仍應駁回其假
    扣押之聲請（最高法院27年抗字第521 號判例意旨參照）。
    本件再抗告人既未釋明假扣押原因，自無以供擔保補釋明之
    不足之可言，其請求假扣押，自無從准許。本院因而將原法
    院所為准予假扣押之裁定予以廢棄，其並無適用法院顯有錯
    誤之情形，其所涉及之法律見解亦無原則上之重要性，本院
    依法亦不得許可。依前揭說明，本件再抗告即於法不合，應
    予駁回．。
三、據上論結，本件再抗告為不合法，爰裁定如主文。
中    華    民    國    95    年    9     月    8     日
                    民事第三庭
                        審判長法  官  林敬修
                              法  官  劉勝吉
                              法  官  張靜女
正本係照原本作成。
如不服本裁定，應於收受送達後10日內向本院提出抗告狀，並應
繳納抗告費新台幣１千元。
中    華    民    國    95    年    9     月    8     日
                              書記官  廖麗蓮


司法院資訊處製作；財團法人民間司法改革基金會備份。
